【裁判字號】    97,交聲,2243
【裁判日期】    980331
【裁判案由】    違反道路交通管理處罰條例聲明異議
【裁判全文】
臺灣臺北地方法院交通事件裁定        97年度交聲字第2243號
異  議  人
即受處分人  通良貨運有限公司
代  表  人  甲○○
上列異議人即受處分人因違反道路交通管理處罰條例案件，對於
交通部公路總局臺北區監理所於民國97年 6月30日所為之處分（
原處分案號：北監營裁字第裁00-000000000號），聲明異議，本
院裁定如下：
    主  文
異議駁回。
    理  由
一、按領有牌照之汽車，其出廠年份，營業車未滿五年者，每年
    至少檢驗一次，五年以上者每年至少檢驗二次，但出廠年份
    逾十年之營業大客車每年至少檢驗三次；營業大客車所有人
    應於指定日期前一個月內、其他汽車所有人應於指定日期前
    後一個月內持行車執照、新領牌照登記書向公路監理機關申
    請檢驗，道路交通安全規則第四十四條第一項定有明文。而
    汽車不依限期參加定期檢驗或臨時檢驗者，處汽車所有人新
    臺幣（下同）九百元以上一千八百元以下罰鍰；逾期一個月
    以上者並吊扣其牌照，至檢驗合格後發還；逾期六個月以上
    者，註銷其牌照，道路交通管理處罰條例第十七條第一項亦
    有明文。再依違反道路交通管理事件統一裁罰基準及處理細
    則第四十四條第一項暨違反道路交通管理事件統一裁罰基準
    表之規定，營業汽車違反前揭道路交通管理處罰條例第十七
    條第一項規定，如於舉發通知單所載應到案期限內繳納罰鍰
    或到案聽候裁決者，應處汽車所有人一千三百元罰鍰；如逾
    越舉發通知單所載應到案期限六十日以上繳納罰鍰或逕行裁
    決處罰者，應處汽車所有人一千八百元罰鍰。再按道路交通
    管理處罰條例之處罰，受舉發違反道路交通管理事件之受處
    罰人，認為受舉發之違規行為應歸責他人者，應於舉發違反
    道路交通管理事件通知單記載之應到案日期前，檢附相關證
    據及足資辨識、通知應歸責人之相關證明文件，向處罰機關
    告知應歸責人，處罰機關應即另行通知應歸責人到案依法處
    理；逾期未依規定辦理者，仍依本條例各該違反條款規定處
    罰，此觀道路交通管理處罰條例第八十五條第一項、違反道
    路交通管理事件統一裁罰基準及處理細則第三十六條規定即
    明。
二、本件原處分機關交通部公路總局臺北區監理所係以：異議人
    即受處分人通良貨運有限公司所有之車號五０七—ＨＭ號營
    業貨運曳引車，不依限期（即指定日期民國九十六年十一月
    二十二日前後一個月內）參加定期檢驗，經原處分機關以異
    議人所有上開車輛違反前揭道路交通管理處罰條例第十七條
    第一項之規定逕行製單舉發，裁處異議人罰鍰一千三百元，
    而異議人並未於舉發通知單所載應到案日期即九十七年四月
    十日前提出申訴，原處分機關乃於同年六月三十日依道路交
    通管理處罰條例第十七條第一項、違反道路交通管理事件統
    一裁罰基準及處理細則第四十三條、第四十四條、第六十七
    條暨違反道路交通管理事件統一裁罰基準表之規定，開立裁
    決書，裁處異議人罰鍰一千八百元，並自同年六月三十日起
    註銷牌照。嗣該裁決書於同年七月二日送達異議人之營業所
    （即臺北縣新店市○○街三一號一樓），異議人即於同年月
    二十一日以受舉發之違規行為應歸責案外人邱創義為由，向
    原處分機關提出申訴（見本院卷第一一頁之申請書）。
三、異議意旨略以：上開汽車係邱創義所有、靠行於異議人，故
    本案應歸責汽車所有人及駕駛人邱創義云云。
四、查異議人所有之車號五０七—ＨＭ號營業貨運曳引車，本應
    於指定日期九十六年十一月二十二日前後一個月內參加定期
    檢驗，惟該車遲未依規定前往交通監理機關參加汽車定期檢
    驗等情，有行車執照、原處分機關九十七年七月十四日北監
    營字第０九七二０一四０一三號函、大眾國際租賃股份有限
    公司函、本院民事執行處函、臺北市汽車商業同業公會證明
    書、拍賣車輛紀錄、動產擔保交易動產抵押附條件買賣設定
    登記申請書及臺北縣政府營利事業登記證附卷可稽（見本院
    卷第一四頁、第一七至二五頁），從而異議人所有之上開汽
    車不依限期參加定期檢驗之事實，已堪認定。異議人雖以該
    車為靠行車輛為由，聲請將本案歸責邱創義云云，然其並未
    於舉發通知單所載應到案日期即九十七年四月十日前，檢附
    相關證據及應歸責人之相關證明文件，向原處分機關告知應
    歸責人，揆諸前揭規定，原處分機關仍依道路交通管理處罰
    條例第十七條第一項規定，處罰汽車所有人即異議人，於法
    即無不合；況異議人所辯：該車係邱創義靠行登記為異議人
    所有之車輛，實際所有權人應為邱創義乙節，即令無訛，亦
    屬異議人與邱創義間之民事法律關係，異議人既為上開汽車
    之名義所有人，不論其登記原因為何（例如靠行、信託等）
    ，均無礙於本案異議人違規行為之成立，要難據為有利於異
    議人之認定。
五、綜上所述，異議人所有之上開汽車確有不依限期參加定期檢
    驗之違規行為，從而，原處分機關依道路交通管理處罰條例
    第十七條第一項、違反道路交通管理事件統一裁罰基準及處
    理細則第四十三條、第四十四條、第六十七條暨違反道路交
    通管理事件統一裁罰基準表之規定，裁處異議人罰鍰一千八
    百元，並自九十七年六月三十日起註銷牌照，核無違誤。異
    議人猶執前詞，聲明異議，為無理由，應予駁回。
據上論斷，應依道路交通案件處理辦法第十九條，裁定如主文。
中    華    民    國    98    年    3     月    31    日
                  交通法庭法  官  陳芃宇
以上正本證明與原本無異。
如不服本裁定，應於送達後5日內，向本院提出抗告狀。
                          書記官  徐鶯尹
中    華    民    國    98    年    4     月    1     日


司法院資訊處製作；財團法人民間司法改革基金會備份。
